臺灣臺中地方法院刑事判決　　　　　　　　　　　　　九十三年度易字第八四六號
　　公　訴　人　臺灣臺中地方法院檢察署檢察官
　　被　　　告　甲○○
右列被告因偽造文書案件，經檢察官聲請簡易判決處刑（九十二年度偵字第二一四九
六號），本院豐原簡易庭認不宜逕以簡易判決處刑，簽移刑事庭改依通常程序審理（
九十三年度豐簡字第七八號），本院合議庭裁定改以簡式審判程序審理後，判決如左
：
    主  文
甲○○行使偽造私文書，足以生損害於公眾及他人，累犯，處有期徒刑肆月，如易科
罰金，以佰元折算壹日。偽造如附表所示之「乙○○」署押，均沒收。
    事  實
一、甲○○前曾於民國八十七年間因犯侵占罪，經臺灣高雄地方法院判處有期徒刑七
    月確定，嗣於九十一年四月二十日執行完畢，猶不知悔改，於九十二年七月十一
    日下午六時許，在臺中縣豐原市○○街六六巷口，因竊盜罪嫌為警查獲，竟恐其
    係通緝犯之身分為警察覺，而冒用其兄乙○○之名義應訊，並基於行使偽造文書
    、接續偽造署押之犯意，先後於如附表所示之時間、地點，以如附表所示之方式
    ，而偽造如附表所示之「乙○○」署押，並持如附表編號一所示之文書交付辦理
    該事宜之司法警察人員，以表示係出於合法逮捕之意思表示，足生損害於警察機
    關對犯罪偵查、檢察機關審核被告身分之正確性及乙○○本人。嗣經將甲○○冒
    用乙○○身分時所按捺之指紋送鑑定後，始查悉上情。
二、案經臺中縣警察局豐原分局報告臺灣臺中地方法院檢察署檢察官偵查後聲請以簡
    易判決處刑。
    理  由
一、右揭事實，業據被告甲○○於偵查及本院審理時坦承不諱，而被告在如附表所示
    之文件中偽造「乙○○」署押之事實，亦有該逮捕通知書、臺中縣警察局豐原分
    局偵訊（調查）筆錄、口卡片、權利事項告知單、指紋卡片、臺灣臺中地方法院
    檢察署訊問筆錄附卷足憑，足認被告之自白與事實相符。本件事證明確，被告之
    犯行，洵堪認定。
二按刑法第二百十七條第一項之「署押」，乃指於紙張或物體上簽署之姓名，或其
    他符號，其作用在示其承認所簽署之文書效力，若以捺指紋以代替簽名者，如偽
    造指紋亦屬偽造署押；又查被告在如附表編號一所示之逮捕通知書上偽造「乙○
    ○」之署押，乃含有表示係遭到合法逮捕之意思表示，屬具有收據性質之私文書
    ，其簽名及按捺指印後，再交付承辦之司法警察人員，顯然於該等私文書之內容
    有所主張，而被告偽造上揭「乙○○」之署押，均足以生損害於警察機關對犯罪
    偵查、檢察機關審核被告身分之正確性及乙○○本人。是核被告甲○○所為，係
    犯刑法第二百十六條第二百十條之行使偽造私文書罪，公訴人僅認應依刑法第
    二百十七條之偽造署押罪論處，尚有未洽，惟起訴事實相同，爰依法變更起訴法
    條，併此敘明。被告於如附表編號一所示之文書上偽造「乙○○」之署押，係偽
    造私文書之階段行為；偽造私文書後進而行使，偽造之低度行為應為行使之高度
    行為所吸收，均不另論罪。被告在同一查獲時日，先後多次冒用「乙○○」名義
    在如附表所示之文件上偽造署押之行為，係利用同一機會，在同一時段就同一犯
    罪構成事實，本於單一犯意之接續行為，僅侵害一法益，為接續犯，應只論以一
    罪。另被告前曾於八十七年間因犯侵占罪，經臺灣高雄地方法院判處有期徒刑七
    月確定，嗣於九十一年四月二十日執行完畢，有臺灣臺中地方法院檢察署刑案資
    料查註紀錄表、臺灣高等法院被告全國前案紀錄表各一份附卷可按，其受有期徒
    刑之執行完畢，五年以內再犯本件有期徒刑以上之罪，為累犯，應依刑法第四十
    七條之規定加重其刑。又如附表編號一、三、四、五、六號所示之事實雖未據公
    訴人起訴，然該部分偽造署押之事實與公訴人起訴之犯罪事實既具有接續犯之實
    質上一罪關係，應為起訴效力所及，本院自得加以審究，併此敘明。爰審酌被告
    前已有竊盜、侵占等前科，此有前揭刑案資料查註紀錄表在卷可按，素行不良，
    僅因規避警察查緝，且為掩飾其身分，而冒用其兄乙○○之名義應訊，造成警察
    機關偵辦案件之困擾，惟念其犯後坦承犯行，態度良好，所生危害尚非重大等一
    切情狀，量處如主文所示之刑，並諭知易科罰金之折算標準，以資懲儆。被告在
    如附表所示之逮捕通知書、偵訊（調查）筆錄、指紋卡片、權利事項告知單、口
    卡片、臺灣臺中地方法院檢察署訊問筆錄上偽造「乙○○」之簽名及指印（詳如
    附表所示），係屬偽造之署押，不問屬於犯人與否，應依刑法第二百十九條之規
    定，予以宣告沒收。
據上論斷，應依刑事訴訟法第四百五十二條、第二百七十三條之一第一項、第二百九
十九條第一項前段、第三百條，刑法第二百十六條、第二百十條、第四十七條、第四
十一條第一項前段、第二百十九條，罰金罰鍰提高標準條例第二條，判決如主文。
中      華      民      國    九十三    年      七      月    二十一    日
                              臺灣臺中地方法院刑事第四庭
                                        法  官  王 世 華
右正本證明與原本無異。
如不服本判決，應於判決送達後十日內向本院提出上訴狀，上訴於臺灣高等法院臺中
分院( 須附繕本 )。
                                        書記官
中      華      民      國    九十三    年      七      月    二十一    日
刑法第二百十六條、第二百十條
附表：
┌──┬─────┬─────┬─────────────────────
│編號│ 時間     │地點      │               方式
├──┼─────┼─────┼─────────────────────
│    │九十二年七│臺中市警察│被告在臺中市警察局第五分局逮捕通知書（存根
│一  │月十一日下│局第五分局│）上偽造「乙○○」之署押共二枚（含簽名一枚
│    │午六時許  │          │、指印一枚）。
│    │          │          │
│    │          │          │
│    │          │          │
├──┼─────┼─────┼─────────────────────
│二  │九十二年七│臺中市警察│被告在臺中市警察局第五分局偵訊（調查）筆錄
│    │月十一日下│局第五分局│上偽造「乙○○」之署押共二枚（含簽名一枚、
│    │午八時十五│第三組辦公│指印一枚）。
│    │分        │室        │
├──┼─────┼─────┼─────────────────────
│    │          │          │被告於「乙○○」口卡片旁偽造「乙○○」之署
│三  │同右      │同右      │押共二枚（含簽名一枚及指印一枚）。
│    │          │          │
│    │          │          │
├──┼─────┼─────┼─────────────────────
│    │九十二年七│      │被告於權利事項告知單上之被告知人欄上偽造「
│四  │月十一日下│同右      │乙○○」之署押共二枚（含簽名一枚及指印一枚
│    │午六時五分│          │）。
│    │許        │          │
│    │          │          │
├──┼─────┼─────┼─────────────────────
│五  │九十二年七│同右      │被告於指紋卡片上偽造「乙○○」之署押（指印
│    │月十一日下│          │）共十九枚。
│    │午八時十五│          │
│    │分        │          │
│    │          │          │
├──┼─────┼─────┼─────────────────────
│六  │九十二年七│臺灣臺中地│被告在檢察官訊問筆錄上之「受訊問人欄」上偽
│    │月十二日上│方法院檢察│造「乙○○」署押（簽名）一枚。
│    │午九時二十│署        │
│    │分許      │          │
└──┴─────┴─────┴─────────────────────
